臺灣宜蘭地方法院民事裁定　　　　　　 100年度事聲字第73號
聲明異議人　永豐商業銀行股份有限公司
法定代理人　邱正雄
代　理　人　湯景富
相　對　人　朱堯麟
　　　　　　朱堯楠
　　　　　　朱堯弘
上列當事人間返還擔保金事件，聲明異議人對於本院司法事務官
於民國100年11月9日所為之100年度司聲字第139號裁定聲明異議
，本院裁定如下：
    主  文
異議駁回。
    理  由
一、聲明異議意旨略以：聲明異議人於收受相對人寄送之存證信
    函要求異議人於20日內行使權利時，異議人業於民國100年9
    月30日寄發存證信函要求相對人清償，已於受催告之20日內
    之期間予以回應，而行使權利，且鈞院及台灣高等法院確定
    判決係認定相對人應負限定之責任，然相對人迄今仍未就其
    應負清償責任之部分向異議人清償，故擔保金所擔保之債權
    仍然存在，原裁定卻裁定准予返還擔保金，爰依法聲明異議
    等語。
二、按應供擔保之原因消滅者。訴訟終結後，供擔保人證明已定
    二十日以上之期間，催告受擔保利益人行使權利而未行使，
    或法院依供擔保人之聲請，通知受擔保利益人於一定期間內
    行使權利並向法院為行使權利之證明而未證明者。法院應依
    供擔保人之聲請，以裁定命返還其提存物。上開規定於其他
    依法令供訴訟上之擔保者準用之。民事訴訟法第104條第1項
    第1款、第3款及同法第106條分別定有明文。
三、經查：
(一)異議人前以相對人為債務人而聲請強制執行，經本院99年度
    司執字第3684號受理（下稱系爭執行事件），相對人提起債
    務人異議之訴，經本院99年度訴字第161 號受理，相對人並
    聲請停止執行，由本院99年度聲字第77號裁定准予相對人提
    供擔保金額新台幣（下同）464,250 元後停止執行，異議人
    聲明不服提起抗告，經台灣高等法院99年度抗字第1027號駁
    回抗告，並提高擔保金額為804,701 元，相對人先後提供前
    述足額之擔保金額（下稱系爭擔保金）辦理提存，經本院99
    年度存字第199號、第425號受理在案。嗣經本院99年度訴字
    第161 號判決認定相對人僅負限定責任，而異議人於系爭執
    行事件所聲請執行之標的為相對人之固有財產，故撤銷系爭
    執行事件之強制執行程序，異議人不服提起上訴，亦經台灣
    高等法院100年度上易字第270號判決駁回上訴而確定，此經
    本院調閱前述相關卷宗審核屬實。系爭擔保金係針對相對人
    因主張債務人異議之訴而聲請停止執行系爭執行事件所為之
    擔保，上開債務人異議之訴事件既已認定異議人就系爭執行
    事件聲請強制執行相對人之財產屬於相對人之固有財產，而
    應撤銷執行程序，相對人獲得勝訴判決而確定（已執行終結
    之執行程序不得撤銷），是本件供擔保之原因業已消滅，相
    對人據此而聲請返還系爭擔保金，並無不合。原裁定雖依照
    訴訟終結後，經相對人催告異議人於20日內行使權利而未行
    使為由，而准許返還系爭擔保金，但無礙於相對人所主張供
    擔保之原因業已消滅之事實，本件原裁定依法准予返還系爭
    擔保金，自屬有據。
(二)異議人雖主張相對人未就應負之限定責任負責清償，系爭擔
    保金所擔保之債權仍然存在云云，然查：系爭擔保金並非擔
    保兩造間之債權關係，而係擔保異議人因相對人聲請停止執
    行系爭執行事件之本案訴訟終結前，因無法立刻依照執行名
    義所載之債權因強制執行而獲得滿足，期間所受之損害，異
    議人前述主張，容有誤會。本案之債務人異議之訴既已判決
    確定異議人就系爭執行事件所聲請之強制執行程序應予撤銷
    ，則相對人提供之系爭擔保金即失所附麗而屬於供擔保之原
    因消滅，異議人自不得再就系爭擔保金主張任何權利。至相
    對人對於異議人應負限定責任之部分，並非系爭擔保金所擔
    保之範圍，縱使相對人仍未清償，相對人仍得依法聲請返還
    系爭擔保金。另異議人是否於受催告之20日內行使權利，核
    與本件是否准許裁定返還擔保金，已無關聯，併此敘明。
三、綜上所述，原裁定之理由雖與本院之認定有所不同，但結論
    並無二致，本件聲明異議，並無理由，應予駁回。
四、依民事訴訟法第240條之4第3項後段，裁定如主文。
中    華    民    國   100    年    12    月    14    日
                    民事庭法  官  林俊廷
正本係照原本作成。
如不服本裁定應於送達後10日內向本院提出抗告狀（應附繕本）
，並繳納抗告費新臺幣1,000元。
中    華    民    國   100    年    12    月    14    日
                          書記官  許麗汝